【裁判字號】    93,訴,5299
【裁判日期】    950125
【裁判案由】    債務不履行損害賠償
【裁判全文】
臺灣臺北地方法院民事判決              93年度訴字第5299號
原      告  丙○○
            辛○○
            辰○○
            天○○
            戊○○
            乙○○
            己○○
            未○○
            地○○
            黃○○
            午○○
            宙○○
            玄○○
            甲○○
            丁○○
            庚○○
            寅○○
            子○○
            亥○○
            巳○○
            丑○○
            戌○○
            Ａ○○
            卯○○
            Ｂ○○
兼  共  同
訴訟代理人  申○○
被      告  東森得易購股份有限公司
法定代理人  癸○○
被      告  森輝旅行社股份有限公司
法定代理人  癸○○
共      同
訴訟代理人  宇○○
複  代理人  酉○○
被      告  鈀艎旅行社股份有限公司
法定代理人  壬○○
訴訟代理人  陳欽賢律師
上列當事人間債務不履行損害賠償事件，本院於民國95年1月4日
言詞辯論終結，判決如下：
    主  文
原告之訴駁回。
訴訟費用由原告負擔。
    事實及理由
甲、程序方面：
    本件被告東森得易購股份有限公司（下稱東森公司）、森輝
    旅行社股份有限公司（下稱森輝旅行社）之法定代理人分別
    於民國94年8月1日、8月23日由周繼鵬變更為癸○○，經聲
    明承受訴訟，核無不合，應予准許。
乙、實體方面：
一、原告主張：其經由被告東森公司之國外旅遊電視頻道廣告「
    搖滾峇里逍遙遊5日旅遊線上時段優惠專案」，訂購被告森
    輝旅行社舉辦，被告鈀艎旅行社股份有限公司（下稱鈀艎旅
    行社）執行之搖滾峇里逍遙遊5日之旅，每人價錢新台幣（
    下同）1萬4,900元，行程時間自93年10月27日至同年10月31
    日。詎被告鈀艎旅行社竟未本於其專業知識及技能履行運送
    義務及旅遊業務，未經旅客同意，逕自更改既定行程、住宿
    及交通等違反契約之行為，嚴重損及原告權益，造成原告精
    神上之損害。茲說明如下：
（一）交通部分：本件旅遊行程表詳列中正機場第一航廈6A中華
      航空包機直飛「往返」，詎被告於93年10月31日返程時改
      直航為轉機雅加達國際機場，致延誤時間，讓原告苦候身
      心飽受摧殘，其係意圖為掠取轉機票價差而剝奪原告權益
      。又同日，鈀艎旅行社領隊江宜軒因原告子○○、亥○○
      、巳○○、丑○○、戌○○、申○○等6人未遵其指示交
      付小費1,000元（尚欠500元未繳），拒絕該6人支付雅加
      達國際機場稅並棄置該6人滯留機場大廳，逕自通過海關
      驗證進入候機室，苟該6人當下無力籌措印尼盾支付稅捐
      ，即有登機遭拒脫隊之虞，然領隊江宜軒基於報復索費未
      果，復置旅遊契約第9條應支付各地機場服務稅捐之義務
      於不顧，意圖以惡意棄置旅客於國外為達挾怨報復之目的
      ，其行為已違反旅遊契約第26條，並使原告自由受到限制
      ，侵害原告自由權利。
（二）住宿部分：本件旅遊行程表詳列特別安排特五星級堅石飯
      店（HARD ROCK）或特五星級希爾頓酒店（HILLTON）2晚
      ，新式酒店東尼維拉或美式度假村巴里海灘2晚，詎被告
      僅安排進入參觀堅石飯店大廳，復由領隊江宜軒諉稱該飯
      店屆時客滿無法安頓進駐，而後轉駐次等級希爾頓飯店，
      倘被告於行前實際訂房，豈有遭飯店誤房之理，足見被告
      意圖混淆消費事實與媒體廣告之認定，漠視原告權益。
（三）餐食部分：本件旅遊行程表載明餐食特色暨「特別安排」
      ，惟被告安排的菜餚粗糙籠統，美其名而非其實，遂憶起
      超級龍蝦大餐之鬆散不鮮肉質，噁心之口感猶歷再現，不
      喻而知其「特別安排」之餐食品質。
    綜上所述，被告鈀艎旅行社就上開交通、住宿及餐廳等未依
    約履行，致原告受有時間耽誤、行程縮水之損害，依民法第
    227條不完全給付及系爭旅遊契約第23條、第26條之規定，
    被告鈀艎旅行社應賠償原告每人7,700元；又因被告擅自變
    更交通、住宿，經原告反應沒有得到善意回應，並惡意棄置
    原告於國外機場，造成原告心理恐慌，精神上受有損害，依
    民法第195條規定，被告各應賠償原告精神上損害每人1萬元
    。再依民法第184條第1項、第185條規定，被告就上開金額
    應連帶賠償原告每人3萬7,700元等語（7,700＋10,000＋10,
    000＋10,000＝37,700）。並聲明：被告應連帶給付原告每
    人3萬7,700元，及自起訴狀繕本送達之翌日起至清償日止，
    按年息5％計算之利息。
二、被告答辯：
（一）被告東森公司則以：伊並非系爭旅遊契約之當事人，當事
      人是森輝旅行社，是縱原告就系爭旅遊契約有任何爭執，
      與伊無涉等語資為抗辯。並聲明：原告之訴駁回。
（二）被告森輝旅行社則以：系爭旅遊行程表已清楚載明旅遊團
      自峇里島回台北時，途中須於雅加達轉機，且此一轉機行
      程早在原告向鈀艎旅行社電話確認行程時即已知悉，並旅
      遊行程表亦於出發前已寄給原告，原告當無不知之理，伊
      並無違約擅自更改行程。原告主張伊係意圖為掠取轉機票
      價差而逕將返程直航改為轉機雅加達云云，並不實在。又
      系爭旅遊之行程表、住宿特色平面文宣已清楚載明住宿旅
      館為HARD  ROCK或HILLTON酒店2晚，此乃原告早已知悉之
       事，並原告起訴狀亦自承有住宿於HILLTON酒店2晚，足
      見伊並無違約擅自更改住宿。原告因個人主觀對該酒店之
      住宿情形不滿，任意指摘伊未依約履行，漠視其權益云云
      ，並不可採。再原告指摘餐食粗糙籠統，係原告個人主觀
      上對餐食口味之不滿，並非伊違約擅自更改餐食。綜上，
      伊就系爭旅遊契約並無不完全給付之債務不履行情事，亦
      無對原告構成侵權行為，原告請求被告應連帶賠償顯屬無
      稽。況且原告起訴所載內容，各原告間所主張之事實顯有
      不同，但每一原告請求之賠償金額卻同一，益見其請求確
      有不實等語資為抗辯。並聲明：原告之訴駁回。
（三）被告鈀艎旅行社則以：本件原告係經由東森公司電視頻道
      ，擬參加搖滾巴里島逍遙遊，並繳費予森輝旅行社，由森
      輝旅行社收款及簽發旅行業代收轉付收據（財政部規定旅
      行業專用，代替統一發票之營業憑證），並森輝旅行社將
      旅客資訊、通報給伊，委由伊與旅客聯繫，執行旅遊事宜
      ，俟伊執行旅行結束後，再依與森輝旅行社約定之金額，
      向該旅行社請求執行旅遊之費用。其次，查台灣到巴里島
      之航班，並非天天有直航，一星期中，有些天是直航，有
      些天是無直航，而須由雅加達轉機返台，不管轉機或直飛
      ，應付之機票款差不多，被告並不因轉機而獲有價差利益
      。系爭旅遊93年10月31日返台時，當天由於沒有巴里島返
      台之直飛飛機，因此必須經由雅加達轉機，此等行程在原
      告報名參加時、於行前說明會及擬請航空公司開立機票時
      ，均已知悉，並無任意變更行程之債務不履行情事。且經
      由雅加達轉機返台，並未刪減任何旅遊項目，亦無造成原
      告任何損害。又，伊所安排之住宿飯店，其中93年10月27
      日、28日為GRAND BALIBEACH（巴里海灘度假村），同年2
      9日、30日為HILLTON（希爾頓飯店），並無擅自更改住宿
      飯店之債務不履行情事。再者，系爭旅遊之餐食安排，伊
      均事先告知原告，原告並未舉證伊有何未依約定提供，且
      個人口味不同，不能因不合口味即謂伊有債務不履行之情
      事。另被告所派領隊江宜軒事先已表示，將以所收小費支
      應雅加達機場稅，原告亦同意於抵達雅加達機場時會繳交
      ，詎屆時原告子○○、亥○○、巳○○、丑○○、戌○○
      、申○○等6人藉故不繳交，由於領隊江宜軒沒有足夠現
      金為該6人購買機場稅，乃將有關文件發交該6人請其自行
      購買，領隊江宜軒並無將該6人惡意棄置國外之故意及行
      為，亦無對該6人或其他原告侵權之故意或行為，否則該6
      人何以會同團同機返回台灣？且原告亦未舉證被告對原告
      何人有何種侵權行為及其時間、地點，請求自屬無據。綜
      上，伊並無債務不履行及侵權行為之情事，且與原告間亦
      非系爭旅遊契約之當事人，原告依債務不履行及侵權行為
      之法律關係請求損害賠償，顯無理由等語資為抗辯。並聲
      明：原告之訴駁回。
三、兩造不爭執之事實：
（一）原告經由被告東森公司頻道廣告，訂購被告森輝旅行社舉
      辦，被告鈀艎旅行社執行之系爭旅遊，行程時間自93年10
      月27日至同年10月31日。
（二）系爭旅遊未於堅石飯店（HARD ROCK）住宿。
（三）系爭旅遊行程表上記載系爭旅遊回程時，將會於印尼雅加
      達轉機，住宿旅館為特五星級堅石飯店（HARD ROCK）或
      特五星級希爾頓酒店（HILLTON）2晚。
四、兩造之爭點及論述：
    原告主張被告未依系爭旅遊契約履行，擅自更改交通、住宿
    、餐食，依民法第227條不完全給付規定及系爭旅遊契約第2
    3條、第26條約定應賠償其所受損害；又被告惡意棄置其於
    國外機場，妨害其自由，依民法第195條之規定應賠償其精
    神上所受損害；並被告就上開賠償依民法第184條第1項及第
    185條之規定，應負連帶賠償責任等語，為被告所否認，並
    以前揭情詞置辯。經查：
（一）本件原告經由被告東森公司頻道廣告，訂購被告森輝旅行
      社舉辦，被告鈀艎旅行社執行之系爭旅遊等情，為兩造所
      不爭。又觀之被告東森公司播出系爭旅遊廣告，畫面有顯
      示舉辦之旅行社名稱及其電話為「森輝旅行社0000000000
      」，有本院勘驗被告東森公司提出之光碟片製有勘驗筆錄
      在卷可稽，且原告亦自承其係根據上開電話去電接洽，之
      後並與森輝旅行社簽定旅遊契約，及交付費用予森輝旅行
      社（以上由被告森輝旅行社委託被告鈀艎旅行社代為處理
      ）等語，並有國外旅遊定型化契約書、森輝旅行社出具之
      旅行業代收轉付收據可稽。足見被告東森公司僅係系爭旅
      遊之廣告提供者，並非系爭旅遊契約之當事人，系爭旅遊
      契約之當事人為被告森輝旅行社，另被告鈀艎旅行社則係
      被告森輝旅行社之履行輔助人，其亦非系爭旅遊契約之當
      事人。準此，原告主張被告東森公司及被告鈀艎旅行社為
      系爭旅遊契約當事人，就系爭旅遊契約應負債務不履行之
      損害賠償責任一節，即屬無據。
（二）次按當事人主張有利於己之事實者，就其事實有舉證之責
      任，民事訴訟法第277條前段定有明文。原告主張森輝旅
      行社未依系爭旅遊契約履行，擅自更改交通、住宿、餐食
      ，應負債務不履行損害賠償責任云云，既為被告森輝旅行
      社、鈀艎旅行社所否認，原告自應就其主張之事實負舉證
      責任。惟查：
   1、原告主張被告森輝旅行社擅將返程直飛改經由雅加達轉機
      部分，不僅其未舉證雙方旅遊契約中有此返程直飛之約定
      ，且雙方就系爭旅遊行程表上記載系爭旅遊回程時將會於
      印尼雅加達轉機一節並不爭執，又原告所提出卷附「搖滾
      峇里島逍遙遊5日」之行程表載明10月31日返程行程「峇
      里島/雅加達/台北」，足見被告森輝旅行社辯稱雙方約定
      返程係經由雅加達轉機，應屬可信。原告上開主張，並不
      可採。
   2、原告主張被告森輝旅行社未依約提供住宿於堅石飯店（
      HARD ROCK）2晚部分，不僅其未舉證雙方旅遊契約中有2
      晚應住該飯店之約定（即旅行社無選擇住其他飯店之權利
      ），且雙方就住宿旅館為特五星級堅石飯店（HARD ROCK
      ）或特五星級希爾頓酒店（HILLTON）2晚一節並不爭執，
      又原告所提出卷附「搖滾峇里逍遙遊五日」之住宿旅館特
      別安排亦載明「特五星級HARD ROCK或特五星級HILLTON酒
      店二晚」，足見被告森輝旅行社有選擇提供堅石飯店或希
      爾頓酒店之權利，只要提供其中一家予原告住宿，即難謂
      未依約履行，而被告森輝旅行社主張其有提供希爾頓酒店
      2晚予原告住宿之事實，為原告所是認，果爾，被告森輝
      旅行社自無擅自更改住宿之違約情事。原告上開主張，亦
      非可採。
   3、原告主張被告森輝旅行社未依約提供餐食部分，未舉證以
      實其說，且不能以個人口味不合，遽認其未依約提供餐食
      而有債務不履行之情事。原告上開主張，尚無可取。
   4、綜上所述，原告主張被告森輝旅行社就系爭旅遊契約有不
      完全給付，應依民法第227條規定及系爭旅遊契約第23條
      、第26條約定負損害賠償責任，尚屬無理。
（三）另原告主張被告惡意棄置其於國外機場，妨害其自由，依
      民法第195條之規定應賠償其精神上所受損害部分。姑不
      論原告未舉證僅有原告子○○、亥○○、巳○○、丑○○
      、戌○○、申○○等6人遭領隊棄置於雅加達國際機場大
      廳，為何其他原告之自由受侵害而得請求精神上損害賠償
      ？又被告東森公司、鈀艎旅行社非系爭旅遊契約之當事人
      ，已如前述，則渠等何來依旅遊契約負有將原告安全送回
      台灣之義務，卻將原告棄置於國外機場之侵害原告自由情
      事？再者，縱認系爭旅遊契約當事人被告森輝旅行社依約
      負有將原告安全送回台灣之義務（即負有辦理原告入出境
      手續之義務，及完成旅遊所須之往返全程隨團服務之義務
      ，契約第17條參照），而其履行輔助人領隊江宜軒違反約
      定將原告棄置於國外機場，亦屬被告森輝旅行社是否違反
      約定（契約第26條參照）應負債務不履行之損害賠償責任
      問題，要難謂其侵害原告之自由權利。況上開6名原告最
      終仍與其他團員搭同班機返回台灣，為兩造所不爭，則領
      隊江宜軒是否確有將該等人棄置國外機場而不顧？亦非無
      疑。綜上，原告未舉證被告有何侵害其自由權利，則其依
      民法第195條規定請求被告賠償其精神上所受損害，即屬
      無據。
五、綜上所述，原告本於債務不履行及侵權行為之規定，請求被
    告連帶給付原告每人3萬7,700元，及自起訴狀繕本送達之翌
    日起至清償日止，按年息5％計算之利息，為無理由，應予
    駁回。
六、本件為判決基礎之事證已臻明確，兩造其餘攻擊或防禦方法
    ，經本院斟酌後，認均不足以影響本判決之結果，自無逐一
    詳予論駁之必要，併此敘明。
七、訴訟費用負擔之依據：民事訴訟法第78條。
中    華    民    國    95    年    1     月    25    日
                      民事第六庭    法  官  曾部倫
以上正本係照原本作成
如對本判決上訴，須於判決送達後20日內向本院提出上訴狀
中    華    民    國    95    年    1     月    25    日
                                    書記官  謝梅琴


司法院資訊處製作；財團法人民間司法改革基金會備份。
